---
title: "Modelo de Regressão para Crimes"
author: "Nikolas Neves de Figueiredo"
date: "`r format(Sys.Date(), '%d de %B de %Y')`"
output:
  html_document:
    toc: true
    toc_float: true
    number_sections: true
    theme: journal
    code_folding: hide
  pdf_document:
    latex_engine: xelatex
    toc: true
    number_sections: true
    fig_caption: true
  word_document:
    toc: true
    number_sections: true
    fig_caption: true
fontsize: 12pt
geometry: margin=1in
lang: "pt-BR"
---

# Atividade pratica em sala de aula.

O objetivo dessa atividade é estudar o comportamento do número de crimes de uma determinada localidade a partir de vários fatores como população da cidade, renda per capita da cidade, área total da cidade, etc. Portanto, é preciso encontrar um modelo de regressão que relacione a variável independente às variáveis dependentes.

Essa análise foi feita usando o software R e RStudio, para a eloboração desse relatório foi usado Rmarkdown, em conjunto com os seguintes pacotes, ainda foi criada a função *analise* para diagnotico dos modelos.

```{r, message=FALSE, warning=FALSE}
# Pacotes
library(readxl)
library(knitr)
library(tidyverse)
library(corrplot)
library(car)
library(lmtest)

# função para avialiação dos modelos
analise <- function(reg, plot_diagnostics = TRUE){
  library(broom)
  library(knitr)
  library(lmtest)
  library(car)
  
  # Função auxiliar para adicionar códigos de significância
  sig_code <- function(p) {
    if (p < 0.001) return("***")
    else if (p < 0.01) return("**")
    else if (p < 0.05) return("*")
    else if (p < 0.1) return(".")
    else return("")
  }
  
  # Summary do modelo e extração dos valores p
  summary_reg <- summary(reg)
  coefs <- summary_reg$coefficients
  p_values <- coefs[, 4] # Coluna com os valores p dos coeficientes
  
  # Adiciona os códigos de significância
  sig_codes <- sapply(p_values, sig_code)
  
  # Testes de pressuposições
  shapiro_res <- shapiro.test(resid(reg))
  shapiro_p_valor <- shapiro_res$p.value
  
  bptest_res <- bptest(reg)
  bptest_p_valor <- bptest_res$p.value
  
  dwtest_res <- dwtest(reg)
  dwtest_p_valor <- dwtest_res$p.value
  
  # Outras métricas do modelo
  AIC_valor <- AIC(reg)
  BIC_valor <- BIC(reg)
  r2 <- summary_reg$r.squared  
  adj_r2 <- summary_reg$adj.r.squared
  f_estat <- summary_reg$fstatistic[1]
  p_valor <- pf(f_estat, summary_reg$fstatistic[2], summary_reg$fstatistic[3], lower.tail = FALSE)
  
  # Criação da tabela de VIF com os valores p e códigos de significância
  vif_values <- vif(reg)
  vif_table <- data.frame(
    Variável = names(vif_values),
    VIF = vif_values,
    `P-valor dos coeficientes` = p_values[names(vif_values)],
    `Significância` = sig_codes[names(vif_values)]
  )
  
  # Tabelas dos resultados
  resultados1 <- data.frame(
    Métrica = c("R2", "R2 ajustado", "Estatística F", "P-valor F", "AIC", "BIC", 
                "P-valor Shapiro-Wilk (Normalidade)", "P-valor Breusch-Pagan (Homoscedasticidade)", "P-valor Durbin-Watson (Independência)"),
    Valor = c(r2, adj_r2, f_estat, p_valor, AIC_valor, BIC_valor, shapiro_p_valor, bptest_p_valor, dwtest_p_valor)
  )
  
  tab1 <- kable(resultados1,
                digits = 4,
                col.names = c("Métrica", "Valor"),
                align = c("l", "r"),
                caption = "Resultados da Regressão e Testes de Pressuposições")
  
  tab2 <- kable(vif_table,
                digits = 4,
                col.names = c("Variável", "VIF", "P-valor dos coeficientes", "Significância"),
                caption = "Grau de Multicolinearidade e Significância dos Coeficientes")
  
  # Plot dos gráficos de diagnóstico
if (plot_diagnostics) {
  x11()
  par(mfrow=c(2,2))
  plot(reg)
}
  
  # Exibindo as tabelas
  return(tab2)
  tab2
  tab1
}

```

# Importando e explorando os dados.

```{r}
# Subir dados
dados <- read_excel("Dados_Aula_08102024.xls",
                                  col_types = "numeric")
summary(dados)
attach(dados)
```

Como já observado em análises anteriores, como último recurso para a ajuste do modelo foi necessário deixar de fora entradas consideradas outliers. (Considerou-se resíduos padronizados fora de -3 e +3 do modelo que utiliza todas as variveis sem transformações)

```{r}
dados2 <- dados[-c(82,48,34,79,78),]

## transformando variaveis
{
a <- Crime
b <- Populacao
c <- Desemprego
d <- Policiais
e <- Renda
f <- Area
g <- Densidade
h <- Crime_1000
i <- Policiais_area
j <- Gasto
k <- Policiais_1000
#variaveis transformadas ln
La <- log(Crime)
Lb <- log(Populacao)
Lc <- log(Desemprego)
Ld <- log(Policiais)
Le <- log(Renda)
Lf <- log(Area)
Lg <- log(Densidade)
Lh <- log(Crime_1000)
Li <- log(Policiais_area)
Lj <- log(Gasto)
Lk <- log(Policiais_1000)
#variaveis transformadas ^2
a2 <- I(Crime^2)
b2 <- I(Populacao^2)
c2 <- I(Desemprego^2)
d2 <- I(Policiais^2)
e2 <- I(Renda^2)
f2 <- I(Area^2)
g2 <- I(Densidade^2)
h2 <- I(Crime_1000^2)
i2 <- I(Policiais_area^2)
j2 <- I(Gasto^2)
k2 <- I(Policiais_1000^2)
#variaveis transformadas sqrt
a12 <- sqrt(Crime)
b12 <- sqrt(Populacao)
c12 <- sqrt(Desemprego)
d12 <- sqrt(Policiais)
e12 <- sqrt(Renda)
f12 <- sqrt(Area)
g12 <- sqrt(Densidade)
h12 <- sqrt(Crime_1000)
i12 <- sqrt(Policiais_area)
j12 <- sqrt(Gasto)
k12 <- sqrt(Policiais_1000)

inv_a <- 1 / Crime
inv_b <- 1 / Populacao
inv_c <- 1 / Desemprego
inv_d <- 1 / Policiais
inv_e <- 1 / Renda
inv_f <- 1 / Area
inv_g <- 1 / Densidade
inv_h <- 1 / Crime_1000
inv_i <- 1 / Policiais_area
inv_j <- 1 / Gasto
inv_k <- 1 / Policiais_1000
}

```

Os dados apresentam 11 colunas de contendo dados de diferentes variaveis que influênciam na criminalidade das 92 cidades amostradas.

## Plotando o gráfico de dispersão de cada variável em relação a variável resposta.

```{r message=FALSE, warning=FALSE, include=FALSE}
attach(dados)
```


```{r}
# #Diagrama de dispersão#
par(mfrow=c(1,2)) #divide a tela de grafico#
plot(Populacao     ,Crime, pch=16, lwd=2, main="", ylab="Crimes", xlab="População")
plot(Desemprego    ,Crime, pch=16, lwd=2, main="", ylab="Crimes", xlab="Desemprego")
plot(Policiais     ,Crime, pch=16, lwd=2, main="", ylab="Crimes", xlab="Policiais")
plot(Renda         ,Crime, pch=16, lwd=2, main="", ylab="Crimes", xlab="Renda")
plot(Area          ,Crime, pch=16, lwd=2, main="", ylab="Crimes", xlab="Area")
plot(Densidade     ,Crime, pch=16, lwd=2, main="", ylab="Crimes", xlab="Densidade")
plot(Crime_1000    ,Crime, pch=16, lwd=2, main="", ylab="Crimes", xlab="Crime_1000")
plot(Policiais_area,Crime, pch=16, lwd=2, main="", ylab="Crimes", xlab="Policiais_area")
plot(Gasto         ,Crime, pch=16, lwd=2, main="", ylab="Crimes", xlab="Gasto")
plot(Policiais_1000,Crime, pch=16, lwd=2, main="", ylab="Crimes", xlab="Policiais_1000")

```

Observando os gráficos de disperssão, destaca-se a relação dos crimes com outras duas variaveis, população e policiais.  


## Plotando a matriz de correlação entre as variáveis. 

```{r}
df <- as.data.frame(dados)

matriz_cor <- cor(df)
corrplot(matriz_cor, method = "number")

```

Destaca-se dessa matriz as seguintes pares de variaveis e suas correlações:

* Policiais área $\times$ Densidade      (+0,93)
* Crime          $\times$ População      (+0,89)
* Policiais      $\times$ População      (+0,87)
* Policiais      $\times$ Crimes         (+0,86)
* Políciais/1000 $\times$ Políciais área (+0,73)
* Políciais/1000 $\times$ Polícia        (+0,58)
* Área           $\times$ População      (+0,55)
* Densidade      $\times$ Área           (-0,55)
* Renda          $\times$ Desemprego     (-0,67)

# Testando modelos

A seguir serão construídos modelos de forma impirica, mas também lógica. O modelos serão refinados utilizando os parâmetros e métricas de avaliação observadas a seguir. 

```{r message=FALSE, warning=FALSE}
attach(dados2)
```


```{r}
# Modelo Completo 
reg1 <- lm(a ~ 
             b + c + d + e + f + g + h + i + j + k
             +Lb + Lc + Ld + Le + Lf + Lg  + Lh + Li + Lj + Lk
             +b2 + c2 + d2 + e2 + f2 + g2 + h2 + i2 + j2 + k2
             +b12 + c12 + d12 + e12 + f12 + g12 + h12 + i12 + j12 + k12
             +inv_b + inv_c + inv_d + inv_e + inv_f + inv_g + inv_h + inv_i + inv_j + inv_k
)
summary(reg1)

```



```{r}
# Modelo 2 retirei Lg, Li
reg2 <- lm(a ~ 
             b + c + d + e + f + g + h + i + j + k +
             Lb + Lc + Ld + Le + Lf + Lh + Lj + Lk +
             b2 + c2 + d2 + e2 + f2 + g2 + h2 + i2 + j2 + k2 +
             b12 + c12 + d12 + e12 + f12 + g12 + h12 + i12 + j12 + k12 +
             inv_b + inv_c + inv_d + inv_e + inv_f + inv_g + inv_h + inv_i + inv_j + inv_k
)
analise(reg2, F)

regS2 <- step(reg2) #retirou h,Lh,c2,h2,j2,k2,d12,inv_b,inv_c,inv_e,inv_g,inv_h
analise(regS2, F)
```



```{r}
# Modelo 3 retirei f12
reg3 <- lm(a ~ 
             b + c + d + e + f + g + i + j + k 
           + Lb + Lc + Ld + Le + Lf + Lj + Lk 
           + b2 + d2 + e2 + f2 + g2 + i2 
           + b12 + c12 + e12 + g12 + h12 + i12 + j12 + k12 
           + inv_d + inv_f + inv_i + inv_j + inv_k
)
analise(reg3)

regS3 <- step(reg3) #retirou inf_f
analise(regS3)
```



```{r}
# Modelo 4 retirei g12
reg4 <- lm(a ~ 
             b + c + d + e + f + g + i + j + k 
           + Lb + Lc + Ld + Le + Lf + Lj + Lk 
           + b2 + d2 + e2 + f2 + g2 + i2 
           + b12 + c12 + e12 + h12 + i12 + j12 + k12 
           + inv_d + inv_i + inv_j + inv_k
)
analise(reg4)

regS4 <- step(reg4) # retirou  g,g2
analise(regS4)
```



```{r}
# Modelo 5 retirei j
reg5 <- lm(a ~ 
             b + c + d + e + f + i + k 
           + Lb + Lc + Ld + Le + Lf + Lj + Lk 
           + b2 + d2 + e2 + f2 + i2 
           + b12 + c12 + e12 + h12 + i12 + j12 + k12 
           + inv_d + inv_i + inv_j + inv_k
)
analise(reg5)

regS5 <- step(reg5) # retirou nada
analise(regS5)
```



```{r}
# Modelo 6 retirei Lk
reg6 <- lm(a ~ 
             b + c + d + e + f + i + k 
           + Lb + Lc + Ld + Le + Lf + Lj 
           + b2 + d2 + e2 + f2 + i2 
           + b12 + c12 + e12 + h12 + i12 + j12 + k12 
           + inv_d + inv_i + inv_j + inv_k
)
analise(reg6)

regS6 <- step(reg6) # retirou nada
analise(regS6)

```














